臺灣高等法院高雄分院刑事判決　　　　96年度上訴字第1610號
上　訴　人
即　被　告　甲○○
　　　　　　　　　　(現於臺灣屏東監獄竹田分監執行中)
上　訴　人
即　被　告　乙○○
　　　　　　　　　　　之2
　　　　　　　　　　(現於臺灣高雄看守所羈押中)
上　訴　人
即　被　告　丙○○
　　　　　　　　　　(現於臺灣高雄看守所羈押中)
上　訴　人
即　被　告　丁○○
　　　　　　　　　　(現於臺灣高雄看守所羈押中)
上　訴　人
即　被　告　戊○○
　　　　　　　　　　　6號
　　　　　　　　　　(現於臺灣屏東監獄竹田分監執行中)
上5人共同
指定辯護人　本院公設辯護人于欣潔
上列上訴人因違反毒品危害防制條例案件，不服臺灣屏東地方法
院96年度重訴字第3號中華民國96年6月26日第一審判決（起訴
案號：臺灣屏東地方法院檢察署95年度偵字第7033號、96年度偵
字第556號），提起上訴，本院判決如下：
    主  文
原判決撤銷。
甲○○、乙○○、丙○○、丁○○、戊○○共同運輸第一級毒品
，甲○○累犯，處有期徒刑拾柒年；乙○○、丁○○、戊○○均
累犯，各處有期徒刑拾伍年貳月；丙○○處有期徒刑拾伍年。扣
案如附表所示之第一級毒品海洛因均沒收銷燬，扣案之保險套貳
拾壹只均沒收。
    事  實
一、甲○○前於民國84年間因犯麻醉藥品管理條例及煙毒罪，經
    本院判處有期徒刑7月及3年4月，應執行有期徒刑3 年7月確
    定；又於同年間另犯麻醉藥品管理條例、煙毒及藥事法之罪
    ，經臺灣屏東地方法院判處有期徒刑7月、3年4月及10月，
    應執行有期徒刑4 年6 月確定，二者接續執行，於88年2 月
    11日假釋出獄，復於89年間犯偽造文書罪，經臺灣高雄地方
    法院判處有期徒刑4 月確定，前開假釋亦遭撤銷，殘餘刑期
    4 年5 月又1 日與上開有期徒刑4 月接續執行，於95年2 月
    9 日執行完畢。乙○○曾於94年間因犯恐嚇取財罪，經臺灣
    高雄地方法院判處有期徒刑4 月確定，並於95年3 月3 日執
    行完畢。丁○○前於93年間因犯竊盜及毒品危害防制條例之
    罪，分別經臺灣高雄地方法院判處有期徒刑1 年2 月及7 月
    確定，並經裁定定其應執行之刑為有期徒刑1 年7 月確定，
    於94年11月27日執行完畢。戊○○於93年間因犯毒品危害防
    制條例（3 次）、槍砲彈藥刀械管制條例及妨害自由等罪，
    經臺灣屏東地方法院分別判處有期徒刑7 月、3 月、8 月、
    4 月及3 月確定，並經裁定定其應執行之刑為有期徒刑1 年
    9 月確定，於95年4 月10日假釋期滿視為執行完畢。
二、緣黃國珍（綽號「檳榔」，經通緝到案後，現由臺灣屏東地
    方法院以96年度重訴緝字第2 號審理中）為尋找人選自越南
    將第一級毒品海洛因私運運輸進入臺灣地區，而於95年11月
    15日後某日，允以新臺幣（下同）5 萬元之代價請甲○○代
    為尋覓人選，甲○○隨即徵詢當時經濟狀況不佳之乙○○、
    丙○○、丁○○、戊○○4 人（下稱乙○○4 人）之意願，
    並轉知每夾帶1 顆海洛因球返臺後可獲報酬2 萬5 千元，乙○○4 人因無工作收入、經濟困窘，為求獲取酬勞，乃應允
    之。黃國珍、甲○○、乙○○、丙○○、丁○○、戊○○均
    明知海洛因業經公告列為毒品危害防制條例第2 條第2 項第
    1 款之第一級毒品，且為「懲治走私條例公告管制物品項目
    及其數額」甲類第4 款之管制進出口物品，不得非法運輸、
    持有，亦不得私運進口，竟共同基於運輸第一級毒品海洛因
    及自越南私運管制物品海洛因進口之犯意聯絡。由乙○○、
    丙○○、丁○○、戊○○4 人將國民身分證及護照等資料交
    予甲○○轉交黃國珍，再由黃國珍委由高雄市某不知情之旅
    行社代辦乙○○4 人出國至越南之相關事宜。嗣於95年11月
    25日早上，甲○○駕駛車牌不詳之自用小客車搭載乙○○4
    人至高雄小港機場與黃國珍會合，黃國珍在機場內交付乙○○4 人每人機票、護照及美金100 元旅費，乙○○4 人隨即
    搭機於同日抵達越南，並投宿於胡志明市海龍酒店第403 、
    406 號房間。斯時，與黃國珍、甲○○及乙○○4 人有私運
    運輸海洛因犯意聯絡，而在越南負責接應之某不詳姓名年籍
    之我國籍成年女子（下稱「A 女」），於95年11月28日中午
    某時，前往乙○○4 人投宿之海龍酒店403 號房間內，將以
    其所有之保險套21只包裹之海洛因球21顆交付乙○○4 人，
    由乙○○4 人以潤滑油塗抹並塞入肛門，計乙○○、丙○○
    及戊○○各塞入5 顆海洛因球，丁○○塞入6 顆海洛因球，
    即由「A 女」陪同乙○○4 人至機場搭乘南太平洋航空公司
    BL 698號班機，於同日晚上10時30分許，抵達高雄小港機場
    。迨乙○○4 人入境後，旋即為在場埋伏之警方攔截查獲，
    並經乙○○4 人同意，於附表所示時、地，為警自乙○○4
    人肛門內取出以保險套包裹之海洛因球合計21顆扣案（數量
    及重量詳如附表所示）。
三、因乙○○4 人夾帶海洛因球入境高雄小港機場後，旋即為在
    場埋伏之警方攔截查獲，致黃國珍允諾給與被告甲○○5 萬
    元之報酬，給與被告乙○○4人每夾帶1顆海洛因球2萬5千元
    之報酬（乙○○夾帶5顆海洛因球，原可獲得12萬5千元之報
    酬；丙○○夾帶5顆海洛因球，原可獲得12萬5千元之報酬；
    丁○○夾帶6 顆海洛因球，原可獲得15萬元之報酬；戊○○
    夾帶5顆海洛因球，原可獲得12萬5千元之報酬），均未及給
    與。
四、案經高雄市政府警察局三民第二分局移送臺灣屏東地方法院
    檢察署檢察官偵查起訴。
    理  由
壹、證據能力方面
    按傳聞法則之重要理論依據，在於傳聞證據未經當事人之反
    對詰問予以核實，乃予排斥，惟若當事人已放棄對原供述人
    之反對詰問權，於法院審判時表明同意該等傳聞證據可作為
    證據，基於證據資料愈豐富，愈有助於真實發現之理念，並
    貫徹刑事訴訟法修法加重當事人進行主義之精神，確認當事
    人對於證據能力有處分權之制度，傳聞證據經當事人同意作
    為證據，法院認為適當者，亦得為證據。另當事人於調查證
    據時，對於傳聞證據表示「沒有意見」、「對於證據調查無
    意見」，而未於言詞辯論終結前聲明異議，應視為已有將該
    等傳聞證據採為證據之同意，此刑事訴訟法第159 條之5 定
    有明文。檢察官、被告及辯護人於本院審理時已表示對於全
    案卷證之證據能力均無意見（ 見本院卷第82、143頁），依
    刑事訴訟法第159條之5之規定，應視為檢察官、被告及辯護
    人已同意本案全部證據均有證據能力，本院斟酌該等證據並
    非非法取得，亦無證明力明顯過低之情形，是該等證據，均
    得採為證據。
貳、實體方面
一、訊據上訴人即被告（下稱被告）甲○○、乙○○、丙○○、
    丁○○、戊○○對於上揭事實均坦承不諱，核與各該共同被
    告對其他被告之證述情節相符，並有法務部調查局95年12月
    26日調科壹字第09523052440號及95年12月29日 調科壹字第
    09523052710號、第00000000000號、第00000000000 號鑑定
    書4 紙（見95年度偵字第7033號偵卷第91至94頁）、搜索扣
    押筆錄及扣押物品目錄表各4 紙、財政部高雄關稅局高雄機
    場分局95年11月29日（95）高機移字第060 號函1 紙、查獲
    照片8 張、臺灣屏東地方法院檢察署通訊監察書及監聽譯文
    （見警卷第47至58頁、第59頁、第91至94頁、第107 至189
    頁）、被告乙○○、丙○○、丁○○、戊○○4 人之中華民
    國護照影本4 份（見95年度偵字第7033號偵卷第22至43頁）
    等件附卷可稽，足認被告甲○○、乙○○、丙○○、丁○○
    、戊○○之任意性自白核與事實相符，應堪採信，本件事證
    明確，被告5 人犯行均堪認定，應予依法論科。
二、按海洛因別係毒品危害防制條例第2條第2項第1 款所稱之第
    一級毒品，並係行政院依據懲治走私條例第2條第4項所頒訂
    「懲治走私條例公告管制物品項目及其數額」之公告甲項第
    4 款所列之管制進出口物品，不限其數額，均不得私運進出
    口。又按所謂共同正犯，係指二以上行為人，彼此有犯意之
    聯絡與行為之分擔，而共同犯罪。不論以自己共同犯罪之意
    思，參與構成要件或構成要件以外之行為，抑或以自己共同
    犯罪之意思，事先同謀，而由其中一人實施犯罪之行為者，
    均屬共同正犯（司法院大法官會議釋字第109 號解釋意旨參
    照）。共同正犯之意思聯絡，不限於事前有協議，即僅於行
    為當時有共同犯意之聯絡亦屬之，又行為之分擔，亦不以每
    一階段均經參與為必要，具有相互利用其行為之合同意思，
    仍應負共同正犯罪責（最高法院70年台上字第7049號判決意
    旨參照）。本件同案被告黃國珍委由被告甲○○代為尋找運
    輸毒品之人選即被告乙○○、丙○○、丁○○、戊○○4 人
    ，被告乙○○4 人將身分證及護照等資料交予被告甲○○轉
    交同案被告黃國珍，再由黃國珍委由高雄市某不知情之旅行
    社代辦被告乙○○4 人出國至越南之相關事宜，另「A 女」
    在越南負責將毒品交付被告乙○○4 人，而被告乙○○4 人
    則負責運輸毒品返臺，其等就本件運輸及私運第一級毒品海
    洛因進入臺灣之行為，均各自有其分工，顯見其等均相互利
    用他人之行為，以達其等運輸及私運第一級毒品海洛因進入
    臺灣之目的。是核被告甲○○、乙○○、丙○○、丁○○、
    戊○○5 人所為，均係犯毒品危害防制條例第4 條第1 項之
    運輸第一級毒品罪、懲治走私條例第2 條第1 項之私運管制
    物品進口罪。被告5 人持有第一級毒品海洛因之低度行為，
    應為運輸第一級毒品海洛因之高度行為所吸收，不另論罪。
    被告5 人與同案被告黃國珍及「A 女」間就上開所犯運輸第
    一級毒品及私運管制物品進口罪，有犯意聯絡及行為分擔，
    均為共同正犯。起訴意旨疏未認定「A 女」亦為共同正犯，
    尚有未洽，應予敘明。再被告5 人以一個運輸行為，私運第
    一級毒品海洛因進口，同時觸犯毒品危害防制條例第4 條第
    1 項之運輸第一級毒品罪及懲治走私條例第2 條第1 項之私
    運管制物品進口罪，為想像競合犯，應依刑法第55條規定，
    從一重之毒品危害防制條例第4 條第1 項之運輸第一級毒品
    罪處斷。
三、被告甲○○前於84年間因犯麻醉藥品管理條例及煙毒罪，經
    本院判處有期徒刑7 月及3年4月，應執行有期徒刑3年7月確
    定；又於同年間另犯麻醉藥品管理條例、煙毒及藥事法之罪
    ，經臺灣屏東地方法院判處有期徒刑7 月、3年4月及10月，
    應執行有期徒刑4年6 月確定，二者接續執行，於88年2月11
    日假釋出獄，復於89年間犯偽造文書罪，經臺灣高雄地方法
    院判處有期徒刑4月確定，前開假釋亦遭撤銷，殘餘刑期4年
    5月又1日與上開有期徒刑4 月接續執行，於95年2月9日執行
    完畢。被告乙○○曾於94年間因犯恐嚇取財罪，經臺灣高雄
    地方法院判處有期徒刑4 月確定，並於95年3月3日執行完畢
    。被告丁○○前於93年間因犯竊盜及毒品危害防制條例之罪
    ，分別經臺灣高雄地方法院判處有期徒刑1年2月及7 月確定
    ，並經裁定定其應執行之刑為有期徒刑1年7月確定，於94年
    11月27日執行完畢。被告戊○○於93年間因犯毒品危害防制
    條例（3次 ）、槍砲彈藥刀械管制條例及妨害自由等罪，經
    臺灣屏東地方法院分別判處有期徒刑7月、3月、8月、4月及
    3 月確定，並經裁定定其應執行之刑為有期徒刑1年9月確定
    ，於95年4 月10日假釋期滿視為執行完畢等情，有臺灣高等
    法院被告前案紀錄表4 份附卷可稽，渠等4 人於前受有期徒
    刑執行完畢後，5 年內故意再犯本件有期徒刑以上之罪，均
    為累犯，應分別依刑法第47條第1 項規定，論以累犯，並就
    所犯法條之罰金刑部分加重其刑（被告5 人所犯運輸第一級
    毒品罪，其法定刑死刑、無期徒刑部分，依刑法第64條第1
    項及刑法第65條第1 項規定不得加重，僅就罰金部分予以加
    重）。被告5 人所犯運輸第一級毒品罪之法定本刑為死刑或
    無期徒刑之罪，被告5 人均因無工作收入、經濟困窘，一時
    貪念、失慮致罹重典，惟渠等所為之運輸毒品犯行，係以貼
    身夾帶之方式為之，所夾帶之數量有限，與大量運輸、販賣
    毒品之大盤毒販惡性顯難比擬，且同案被告黃國珍原允諾給
    與被告5 人之報酬均未及給與，被告5 人實際上均未獲取任
    何利得，倘逕予宣告被告5 人法定最低度之無期徒刑，猶嫌
    過重，是渠等犯罪之情狀尚堪憫恕，依社會一般觀念在客觀
    上足以引起一般同情，爰均依刑法第59條之規定，酌予減輕
    其刑。被告甲○○、乙○○、丁○○、戊○○4 人均有刑之
    加重及減輕事由，爰均依法先加重後減輕之。
四、原審據以論處被告5 人罪刑，固非無見。惟查：(一)被告甲○○所為係犯毒品危害防制條例第4條第1項之運輸第一級毒品
    罪，被告5 人與同案被告黃國珍及「A 女」間就本件犯行有
    犯意聯絡及行為分擔，均為共同正犯，原判決認被告甲○○
    所為係犯毒品危害防制條例第4 條第1 項之運輸第一級毒品
    罪之幫助犯，尚有未洽。(二) 按犯第4 條至第9 條、第12 條
    、第13條或第14條第1 項、第2 項之罪者，其供犯罪所用或
    因犯罪所得之財物，均沒收之，如全部或一部不能沒收時，
    追徵其價額或以其財產抵償之，毒品危害防制條例第19條第
    1 項定有明文。「A 女」係以其所有之保險套21只包裹海洛
    因球21顆交予被告乙○○4 人塞入肛門後夾帶返臺，是保險
    套21只自屬共犯「A 女」所有供被告等人犯毒品危害防制條
    例第4 條第1 項運輸第一級毒品罪所用之物，依毒品危害防
    制條例第19條第1 項規定，自應將保險套21只宣告沒收，乃
    原判決僅將海洛因球21顆諭知沒收銷燬，漏未將保險套21只
    宣告沒收，亦有未合（詳後述）。被告5 人上訴意旨認渠等
    供出本案係同案被告黃國珍所指使，是渠等均應依毒品危害
    防制條例第17條減輕其刑，而指摘原判決不當，雖無理由（
    詳後述），惟原判決既有上開可議之處，自應由本院將原判
    決撤銷改判。
五、審酌被告5 人為貪圖同案被告黃國珍所應允給與之報酬，竟
    參與私運運輸第一級毒品海洛因進入臺灣之犯行，渠等所為
    均無可取，並影響政府對進出口物品之管制，且可能嚴重戕
    害社會治安及國人身心健康，自應受相當程度之刑事非難；
    被告乙○○、丙○○、丁○○、戊○○4 人僅係因生計困窘
    ，貪圖小利而受利用夾帶毒品海洛因入臺，犯罪情節較為輕
    微，被告甲○○則係貪圖報酬而為同案被告黃國珍尋覓運輸
    毒品海洛因之人選，並將被告乙○○4 人之身分證及護照等
    資料交予黃國珍辦理出境至越南之相關事宜，復駕車搭載被
    告乙○○4 人至高雄小港國際機場搭機，係本件運輸毒品海
    洛因犯行中僅次於主謀黃國珍之角色；並審酌被告5 人均坦
    承犯行，犯後態度尚稱良好，被告5 人均未實際獲得黃國珍
    所應允給與之報酬等一切情狀，爰分別量處如主文所示之刑
    ，以示懲儆。
六、按毒品危害防制條例第18條第1 項規定，得諭知沒收並銷燬
    之者，以查獲之第一、二級毒品及專供製造或施用第一、二
    級毒品之器具為限，並不及於毒品之外包裝。而毒品外包裝
    既係用於包裹毒品，防其裸露、潮濕，便於攜帶販賣、運輸
    ，亦係供販賣、運輸毒品所用之物，如屬犯人所有者，應依
    同條例第19條第1 項規定宣告沒收之，方屬適法（最高法院
    96年度台上字第2569號判決意旨參照）。本件扣案之毒品海
    洛因球合計21顆，係以保險套包裹乙節，業據被告供陳綦詳
    ，並有照片5 張在卷可稽（見95年度偵字第7033號偵卷第92
    至94頁），依卷附法務部調查局95年12月26日調科壹字第09
    52305244 0號、95年12月29日調科壹字第09523052710 號、
    第00000000000 號、第00000000000 號鑑定書之記載（見95
    年度偵字第7033號偵卷第91至94頁），其係經拆封後秤得空
    包裝重為23.99 公克、28.29 公克、23.99 公克、14.18 公
    克），既可與毒品分別秤重，自屬可與毒品析離。職是，本
    件扣案如附表所示之第一級毒品海洛因球21顆，應依毒品危
    害防制條例第18條第1 項前段規定，不問屬於犯人所有與否
    ，均併諭知沒收銷燬之。至於鑑驗耗用之毒品海洛因既已滅
    失，自無庸宣告沒收銷燬。至扣案包裹海洛因之保險套21只
    ，係共犯「A 女」所有供被告等人犯毒品危害防制條例第4
    條第1 項運輸第一級毒品罪所用之物，爰依毒品危害防制條
    例第19條第1 項規定宣告沒收。
七、按毒品危害防制條例第17條規定，犯同條例第4 條第1 項至
    第4 項、第5 條第1 項至第4 項前段、第6 條第1 項至第4
    項、第7 條第1 項至第4 項、第8 條第1 項至第4 項、第10
    條或第11條第1 項、第2 項之罪，供出毒品來源，因而破獲
    者，得減輕其刑。其立法用意，旨在鼓勵被告供出其所製造
    、運輸、販賣或持有之毒品來源，俾追究出該毒品之前手，
    以澈底清除毒品氾濫。故所謂「供出毒品來源」係指具體供
    出上游之毒品來源，以防止毒品之蔓延而言。如僅供出共犯
    ，而未供出上游之毒品來源，即不得依前開法條減輕其刑（
    最高法院95年度台上字第489 號判決意旨參照）。被告等經
    警查獲後，供稱本案之主謀係綽號「檳榔」之黃國珍，檢察
    官乃於96年1 月16日分案96年度偵字第556 號對未到案之黃
    國珍予以調查，嗣檢察官認定黃國珍因與本案被告甲○○、
    乙○○、丙○○、丁○○、戊○○及「A 女」間，對於本件
    私運運輸第一級毒品海洛因犯行，有犯意聯絡及行為之分擔
    ，均為共同正犯，而將黃國珍提起公訴，原審法院審理中，
    因黃國珍傳拘無著，依法發布通緝，嗣黃國珍經警緝獲後，
    現經原審法院以96年度重訴緝字第2 號審理中等情，有高雄
    市政府警察局三民第二分局96年1 月9 日高市警三二分偵字
    第0950034312號刑事案件移送書（見96年度偵字第556 號偵
    卷第1 至3 頁）及臺灣高等法院被告前案紀錄表（見本院卷
    第167 、168 頁）各1 份在卷可稽。衡諸上開最高法院判決
    意旨，被告等經警查獲後所供出本案之主謀黃國珍，與被告
    等人間就本案走私運輸第一級毒品海洛因犯行，係共同正犯
    之關係，足認被告等並未供出上游販賣或提供毒品者，自不
    得依毒品危害防制條例第17條規定減輕其刑，併予敘明。
據上論結，應依刑事訴訟法第369 條第1 項前段、第364 條、第
299 條第1 項前段，毒品危害防制條例第4 條第1 項、第18條第
1 項前段、第19條第1 項，懲治走私條例第2 條第1 項、第11條
，刑法第11條、第28條、第47條第14項、第55條、第59條、第65
條第2 項，判決如主文。
本案經檢察官林應華到庭執行職務。
中　　華　　民　　國　　96　　年　　10 　月　　5　　日
                  刑事第七庭    審判長法  官 莊飛宗
                                      法  官 黃憲文
                                      法  官 孫啟強
以上正本證明與原本無異。
如不服本判決應於收受本判決後10日內向本院提出上訴書狀，其
未敘述上訴理由者，並得於提起上訴後10日內向本院補提理由書
狀（均須按他造當事人之人數附繕本）「切勿逕送上級法院」。
中　　華　　民　　國　　96　　年　　10 　月　　5　　日
　　　　　　　　　　　　　　　　　　　書記官 黃富美
附錄本件判決論罪科刑法條：
毒品危害防制條例第4 條第1 項：
製造、運輸、販賣第一級毒品者，處死刑或無期徒刑；處無期徒
刑者，得併科新臺幣1000萬元以下罰金。
懲治走私條例第2 條第1 項：
私運管制物品進口、出口逾公告數額者，處7 年以下有期徒刑，
得併科新臺幣300萬元以下罰金。
附表：
┌──┬──────┬──────────┬─────────────┐
│編號│扣案毒品數量│ 鑑定後重量         │備        註              │
├──┼──────┼──────────┼─────────────┤
│  1 │海洛因球5顆 │驗後淨重162.11公克，│於95年11月29日凌晨0 時10分│
│    │            │純質淨重125.65公克，│許，在高雄市聯合醫院大同院│
│    │            │空包裝總重23.99 公克│區急診室內，為警自戊○○之│
│    │            │                    │肛門內取出                │
├──┼──────┼──────────┼─────────────┤
│  2 │海洛因球5顆 │驗後淨重163.98公克，│於95年11月29日凌晨1 時許，│
│    │            │純質淨重119.77公克，│在高雄市聯合醫院大同院區急│
│    │            │空包裝總重14.18公克 │診室內，為警自丙○○之肛門│
│    │            │                    │內取出                    │
├──┼──────┼──────────┼─────────────┤
│  3 │海洛因球5顆 │驗後淨重164. 33 公克│於95年11月29日凌晨1 時28分│
│    │            │，純質淨重126.81公克│許，在高雄市聯合醫院大同院│
│    │            │，空包裝總重23.99 公│區急診室內，為警自乙○○之│
│    │            │克                  │肛門內取出                │
├──┼──────┼──────────┼─────────────┤
│  4 │海洛因球6顆 │驗後淨重196.35公克，│於95年11月29日凌晨3 時20分│
│    │            │純質淨重146.35公克，│許，在高雄醫學大學附設中和│
│    │            │空包裝總重28.29 公克│紀念醫院急診室內，為警自黃│
│    │            │                    │丁○○之肛門內取出        │
├──┼──────┴──────────┴─────────────┤
│合計│ 海洛因球21顆（驗後淨重686.77公克，純質淨重518.58公克，空包裝 │
│    │               總重90.45公克）                                │
└──┴───────────────────────────────┘
